臺灣花蓮地方法院刑事判決　　　　　　　　　　　　　　九十四年度易字第二六號
　　公　訴　人　臺灣花蓮地方法院檢察署檢察官
　　被　　　告　乙○○
　　被　　　告　丁○○
　　被　　　告　戊○○
右列被告等因竊盜案件，經檢察官提起公訴（九十三年度核退偵字第二十號），本院
判決如左：
    主  文
丁○○、戊○○均無罪。
乙○○公訴不受理。
    理  由
壹、無罪部分（被告丁○○及戊○○部分）：
一、公訴意旨略以：被告乙○○、丁○○（於民國九十一年六月間即離職）及戊○○
    係分別受僱在告訴人甲○○所開設位於花蓮縣花蓮市○○路一百二十三及一百二
    十五號之「新潮流燈飾材料行」擔任清潔工及業務人員工作。渠等三人竟自九十
    一年十一月初某日起至同年十二月五日凌晨零時二十五分許止，趁告訴人晚間不
    在店內居住之際，先由被告丁○○及戊○○打電話與被告乙○○聯絡好後，隨即
    由被告乙○○負責竊取店內之燈飾等財物，再以繩索垂掛方式，將所竊得財物轉
    交在一樓後門外等候之被告丁○○及戊○○二人，得手後由被告丁○○及戊○○
    將所竊財物轉售牟利，被告乙○○則按照每次竊盜以新台幣（下同）三百元至五
    百元不等計算報酬。嗣於九十一年十二月六日為告訴人從店內之監視針孔攝影機
    所拍攝到遭竊畫面而循線報警查獲。因而認為被告三人共涉犯刑法第三百二十一
    條第一項第四款之結夥三人以上犯竊盜罪嫌云云。
二、按犯罪事實，應依證據認定之，無證據不得認定犯罪事實；又不能證明被告犯罪
    者，應諭知無罪之判決，刑事訴訟法第一百五十四條第二項、第三百零一條第一
    項分別定有明文。次按認定不利於被告之事實，須依積極證據，苟積極證據不足
    為不利於被告之認定時，即應為有利於被告之認定，更不必有何有利之證據；其
    次，認定犯罪事實所憑之證據，雖不以直接證據為限，間接證據亦包括在內，然
    而無論直接證據或間接證據，其為訴訟上之證明，須於通常一般之人均不致有所
    懷疑，而得確信其為真實之程度者，始得據為有罪之認定，倘其證明尚未達到此
    一程度，而有合理之懷疑存在而無從使事實審法院得有罪之確信時，即應由法院
    為諭知被告無罪之判決，最高法院三十年上字第八一六號及七十六年台上字第四
    九八六號判例意旨可資參照。
三、本件公訴人認被告丁○○及戊○○涉有右開加重竊盜罪嫌，無係以告訴人之指述
    、同案被告乙○○之證述，以及卷附之監視錄影帶翻拍照片和電話通聯紀錄等資
    料為其主要論據。然訊之被告丁○○及戊○○二人均堅決否認有右揭加重竊盜犯
    行，被告丁○○辯稱：在案發當時戊○○之母所有之門號0000000000
    號行動電話是由伊在使用，但當時伊之所以會打電話給乙○○，是因為乙○○時
    常打電話給渠等，伊為要與其開玩笑，乃打電話叫他起床去尿尿，但打電話的目
的並不是唆使乙○○一同去行竊。至於九十一年十二月五日凌晨，伊人在「名家
    燈飾店」內玩牌，根本不在現場，事後乙○○恐係是受到告訴人之唆使，才會誣
    指渠等等語；被告戊○○則辯稱：於九十一年十二月四日晚間十點多下班後，伊
    即未離家外出，因此，伊根本沒有去偷東西等語置辯，經查：
（一）稽之告訴人不論是在警訊中或於本院審理所為之證述內容，均係指訴其店內之
      燈飾等財物曾多次遭到被告乙○○所竊取外，對於被告丁○○及戊○○是否亦
      有同共犯案乙節，則實際上其本人並未有所親眼見聞，純係聽聞自乙○○所言
      ，因此，就告訴人之證詞僅能證明店內財物曾有遭竊之事實外，但並不足據其
      所述即可推論被告丁○○及戊○○亦為共犯。又查，依照九十一年十二月五日
      凌晨零時十八分許，在上開材料行所拍攝到遭竊畫面所示（見警卷第二十九頁
      ），畫面中僅見到被告乙○○在材料行內竊取燈飾等物，得手後並有走向一二
      三號一樓等情，但對於被告乙○○是否有將燈飾以垂掛方式運送到店內，以及
      被告丁○○及戊○○二人是否有在店外予以接應，均無所見，故被告丁○○及
      戊○○二人是否有在現場予以接應，誠非無疑。
（二）再查，同案被告乙○○以證人身份於本院審理時作證稱：當時（十二月四日）
      他們（指被告丁○○及戊○○）打電話給伊，說等一下要來偷東西。後來，伊
      就將店內的燈飾放在箱子裡，然後將箱子拿到一樓的後門窗戶旁，利用繩子將
      燈飾以吊掛方式交給在外接應的丁○○等人，他們當場還拿了幾百元給伊。在
      此之前，他們也曾叫伊偷了很多次等語（見本院九十四年六月二十二日審理筆
      錄第十三頁），然徵之證人乙○○於警訊時卻供述：伊並沒有拿網燈，是丁○○及戊○○打電話叫伊開門，由伊打開店內後門，讓渠等進入後，他們自行將
      竊得之電扇、起子和電燈以店內箱子裝好，由丁○○以紅色自小客車載走云云
      （見警卷第八及十一頁），是證人乙○○當時不僅否認有共同行竊之事實，並
      且指稱係是由被告丁○○及戊○○二人自行進入店內行竊，顯見證人乙○○前
      後對於其是否有參與犯案，以及作案方式為何等情，所述情節完全不一致，顯
      有重大瑕疵，因此，證人乙○○之指證是否實在，更非無疑，雖證人乙○○於
      偵查中改稱：作案方式係由伊在二樓將所竊材料以垂掛方式交給丁○○等人（
      見偵查卷第八十頁反面），但查，該材料行之二、三及四樓的窗戶（門牌為林
      森路一二三號），於案發前早經告訴人叫被告戊○○及綽號「小胖」者之店員
      加以鎖死（見本院九十四年六月二十二日審理筆錄第八頁），從而，證人乙○○是否能由二樓窗戶外送物品，亦非無疑，況且，證人乙○○於警訊中先指稱
      案發時丁○○在外接應所駕之汽車係為紅色（見警卷第十一頁），但卻於本院
      審理時則改稱為黃色（見本院九十四年六月二十二日審理筆錄第十三頁），不
      僅對於車輛顏色所述並不一致，更與被告丁○○實際車輛之車體顏色係為墨綠
      色（見偵查卷第四十一頁反面），更有相當大的差異，益徵證人乙○○所述內
      容並非無瑕疵可指。再者，證人乙○○因屬中度智障人士，經本院送請鑑定結
      果，認其認知功能、判斷力和記憶力均甚差，此有行政院衛生署花蓮醫院九十
      四年四月二十一日花醫字第０九四０００二二七二號函及隨函所檢附鑑定書一
      紙在卷可參，而於本院審理時，被告丁○○請求當庭測試乙○○辨視其是否叫
      做「戊○○」時，乙○○並無法能夠加以辨明，足見證人乙○○對於人物的辨
      別能力，確較一般人常人為低，從而，本院自無法率據證人乙○○有重大瑕疵
    之證詞，以及其對於人事辨視不清情況下，即判認被告丁○○及戊○○有與其
      共犯本件竊盜之事實。
（三）雖查，被告乙○○所使用之門號0000000000號行動電話，於九十一
      年十二月四日二十一時十八分五十二秒時，被告丁○○曾以戊○○之母所有之
      門號0000000000行動電話與乙○○作過短暫對話（對話時間共計十
      九秒）外，其餘於同日二十一時十八分五十二秒及翌日（五日）凌晨零時三分
      五十九秒、同時七分五十一秒及十三分五十九秒許，亦曾與門號000000
      000（本院於九十四年五月三日準備程序時當庭試撥現為空號）、0000
      00000、000000000、000000000有所通話，此有和信
      電訊股份有限公司通聯紀錄一紙在卷可佐，但對於與乙○○實際的對話者均無
      查證出是否為丁○○及戊○○等人。此外，對於告訴人店內遭竊之財物，警方
      迄今均無法尋獲，以查明來源是否與被告丁○○及戊○○有關，而扣案之螺絲
      起子二支及手電筒二支乃為事後警方所查扣之物，但該等物品均屬吾人日常生
      活所必備之工具，殊難認與本件竊盜有何關連性而言。
四、綜上所述，縱然被告丁○○及戊○○二人並無法具體提出案發時之不在場證明，
    但如上所述，本件公訴人所舉之積極事證，並不足以使本院產生被告丁○○及戊○○二人有共犯本件竊盜犯行之確信。此外，復查無其他積極證據，足以證明被
    告丁○○及戊○○涉有犯公訴意旨所指之竊盜犯行，應認被告丁○○及戊○○二
    人之犯罪不能證明。揆諸前揭法條及判例意旨，應諭知被告丁○○及戊○○二人
    均無罪之判決，以免冤抑。
貳、公訴不受理部分（被告乙○○部分）：
    按於直系血親、配偶或同財共居親屬或其他五親等內血親或三親等內姻親之間，
    犯竊盜罪章之罪者，須告訴乃論，刑法第三百二十四條第二項定有明文。又按告
    訴乃論之罪，告訴人於第一審辯論終結前得撤回其告訴，又告訴經撤回者，應諭
    知不受理之判決，刑事訴訟法第二百三十八條第一項、第三百零三條第三款定有
    明文。查本件被告乙○○與告訴人為表兄弟關係，業經本院當庭訊問二人身分關
    係明確在卷，是本件被告乙○○被訴所涉犯竊盜罪當屬告訴乃論之罪，而告訴人
    於本院審理時亦當庭表示撤回對被告乙○○之告訴（見本院九十四年三月二十五
    日訊問筆錄第三頁），揆諸上開說明，自應就此部分為不受理判決之諭知。
據上論斷，應依刑事訴訟法第三百零一條第一項、第三百零三條第三款，判決如主文
。
本案經檢察官丙○○到庭執行職務。
中      華      民      國    九十四    年      七      月     十五     日
                              臺灣花蓮地方法院刑事第一庭
                                  審判長法官  張  健  河
                                        法官  陳  雅  敏
                                        法官  李  豫  雙
右正本證明與原本無異。
如對本判決不服，應於送達後十日內，向本院提出上訴狀。（應抄附繕本）告訴人或
被害人如對於本判決不服者，應具備理由請求檢察官上訴，其上訴期間之計算係以檢
察官收受判決正本之日期為準。
                                  法院書記官
中      華      民      國    九十四    年      七      月     十五     日
